【裁判字號】    95,重訴,103
【裁判日期】    950705
【裁判案由】    損害賠償
【裁判全文】
臺灣士林地方法院民事判決             95年度重訴字第103號
原      告  乙○○
            甲○○
            丙○○
上3 人共同
訴訟代理人  傅國光律師
複代理人    丁○○
被      告  戊○○
上列當事人間損害賠償事件，經刑事庭裁定移送本院審理（94年
度交重附民字第19號），本院於民國95年6 月21日言詞辯論終結
，判決如下：
    主  文
被告應給付原告乙○○新台幣伍拾萬元、甲○○新台幣伍拾萬元
、丙○○新台幣壹佰伍拾玖萬捌仟伍佰伍拾玖元，及均自民國九
十五年三月二十九日起至清償日止，按週年利率百分之五計算之
利息。
原告其餘之訴均駁回。
訴訟費用由被告負擔四十分之十三，原告乙○○負擔十六分之
三、甲○○負擔十六分之三、丙○○負擔十分之三。
本判決第一項於原告乙○○、甲○○、丙○○各以新台幣壹拾柒
萬元、壹拾柒萬元、伍拾肆萬元為被告供擔保後，得假執行。
原告其餘假執行之聲請駁回。
    事實及理由
壹、程序方面：
    按訴狀送達後，原告不得將原訴變更或追加他訴，但請求之
    基礎事實同一或擴張或減縮應受判決事項之聲明者，不在此
    限，民事訴訟法第255 條第1 項第2 款、第3 款定有明文。
    經查，本件原僅原告乙○○提起訴訟，訴訟標的金額為新台
    幣（以下同）7,254,080 元，嗣於民國95年2 月28日追加原
    告甲○○、丙○○，而原告乙○○部分減縮訴之聲明如後述
    ，揆諸前揭說明，應准原告為前述聲明之減縮及追加。
貳、實體方面：
一、本件原告起訴主張：原告乙○○、甲○○為被害人吳保村之
    子，原告丙○○為被害人吳保村之母，被告於93年5 月15日
    下午2 時許，駕駛車牌號碼9C-633號營業小客車，沿台北市
    內湖區○○路○ 段61巷由北往南方向行駛，行經該巷25弄、
    32弄之無號誌交岔路口時，適被害人吳保村騎乘車牌號碼BJ
    T-451 號重型機車自該巷32弄由東往西方向往25弄行進，因
    而遭被告撞及倒地，經送醫急救後，訴外人吳保村仍因顱內
    出血於同日下午3 時52分不治死亡。原告乙○○為被害人吳
    保村支出喪葬費用40萬元，又被害人吳保村對原告丙○○負
    有法定扶養義務，原告丙○○於11年2 月15日生，雖已84歲
    高齡，惟依其身體狀況至少仍有10年以上存活歲月，以每月
    25,000元計算之扶養費用，10年合計為300 萬元，茲因已領
    得強制汽車責任險140 萬元，爰扣除40萬元喪葬費用及100
    萬元扶養費用，僅就200 萬元扶養費用請求，另被害人吳保
    村之死亡使原告哀痛逾恆，爰各請求慰撫金200 萬元。綜上
    ，依民法第184 條第1 項前段、第191 條之2 、第192 條、
    第194 條規定，訴請被告給付原告丙○○400 萬元、原告乙○○、甲○○各200 萬元及法定遲延利息等語，並聲明：(一)
    被告應各給付原告乙○○200 萬元、原告甲○○200 萬元、
    原告丙○○400 萬元，及均自95年3 月28日民事準備狀繕本
    送達翌日起至清償日止，按週年利率5%計算之利息。(二)原告
    願供擔保請准宣告假執行。
二、被告則以：本件車禍被害人吳保村亦有過失，原告請求之扶
    養費及慰撫金數額過高等語，資為抗辯，並聲明：原告之訴
    駁回。
三、兩造不爭執之事實：
  (一)原告乙○○、甲○○為被害人吳保村之子，原告丙○○為被
    害人吳保村之母。
  (二)被告於93年5 月15日下午2 時許，駕駛車牌號碼9C-633號營
    業小客車，沿台北市○○區○○路4 段61巷由北往南方向行
    駛，行經該巷25弄、32弄之無號誌交岔路口時，適被害人吳
    保村騎乘車牌號碼BJT-451 號重型機車自該巷32弄由東往西
    方向往25弄行進，兩車發生相撞，被害人吳保村因而人車倒
    地，經送醫急救後，因顱內出血於同日下午3 時52分不治死
    亡。
  (三)被告因涉犯業務過失致死罪，經本院94年度交訴字第59號判
    處有期徒刑6月得易科罰金確定。
  (四)原告已領得強制汽車責任險140萬元。
四、得心證之理由：
    基上兩造不爭執之事實，則本件兩造爭執要旨厥為：(一)被告
    是否有過失？被害人吳保村是否與有過失？過失比例若干？
    (二)原告得請求之損害賠償金額若干？(1)丙○○得請求之扶養
    費若干？(2)原告3 人得請求之慰撫金以若干為適當？茲分述
    如下：
  (一)被告是否有過失？被害人吳保村是否與有過失？過失比例若
    干？
    按道路交通安全規則所稱之汽車，乃指在道路上不依軌道或
    電力架線而以原動機行駛之車輛，包括機器腳踏車，該規則
    第2 條第1 項第1 款定有明文。復按，「汽車行經無號誌之
    交岔路口時，應減速慢行，作隨時停車之準備。」「汽車行
    駛時應注意車前狀況，隨時採取必要之安全措施。」道路交
    通安全規則第93條第1 項第4 款、第94條第3 項分別定有明
    文。經查：(1)本件交通事故係發生在台北市○○區○○路4
    段61巷25弄、32弄之無號誌交岔路口，被告係沿61巷由北往
    南方向行駛、被害人吳保村係沿32弄由東往西方向往25弄行
    進，被害人吳保村之機車前車頭撞擊被告車輛左前車門及左
    前葉板處而肇事之事實，有台北市○○道路交通事故現場圖
    、交通事故談話紀錄表、補充資料表、道路交通事故調查報
    告表、現場照片等附於台灣士林地方法院檢察署93年度偵字
    第4611號偵查卷宗可稽，並為兩造所不爭執，依上開現場圖
    、照片所示，被告駕駛之營業小客車最後停止位置距被害人
    吳保村騎乘之機車刮地痕已有一段距離，機車前車輪撞歪、
    前車輪蓋及前斜板撞裂、前置物嚴重毀損，小客車左前車及
    左前葉子板撞凹，顯示當時兩車衝擊力之大，於交岔路口均
    未減速慢行並作隨時停車之準備。本件被告為汽車駕駛人，
    本應注意道路交通安全規則之規定，且依當時日間自然光線
    、路面柏油、乾燥、無缺陷、無障礙物等一切情狀，又無不
    能注意之情事，竟於行經無號碼交岔路口時未減速慢行作隨
    時停車之準備，注意車前狀況，而與被害人吳保村騎乘之機
    車相撞，其過失責任堪以認定，且其過失與被害人吳保村之
    死亡間顯有相當因果關係，本院94年度交訴字第59號刑事判
    決亦同此認定。(2)惟按，「損害之發生或擴大，被害人與有
    過失者，法院得減輕賠償金額，或免除之。」民法第217 條
    第1 項定有明文。如前所述，被害人吳保村騎乘機車行經上
    開無號誌交岔路口，亦未注意減速慢行，且依道路交通安全
    規則第102 條第1 項第2 款規定，車輛行至無號誌交岔路口
    ，同為直行車者，左方車應暫停讓右方車先行，被害人吳保
    村為左方車，未停讓優先路權之右方車即被告先行，亦同為
    事故發生之原因之一，而與有過失，原告亦視同與有過失。
    本院審酌前開車禍發生之過失情節，認被告應負過失比例為
    50% 。
  (二)原告得請求之損害賠償金額若干？
    按「因故意或過失，不法侵害他人之權利者，負損害賠償責
    任。」「汽車、機車或其他非依軌道行駛之動力車輛，在使
    用中加損害於他人者，駕駛人應賠償因此所生之損害。」「
    不法侵害他人致死者，對於支出醫療及增加生活上需要之費
    用或殯葬費之人，亦應負損害賠償責任。被害人對於第三人
    負有法定扶養義務者，加害人對於該第三人亦應負損害賠償
    責任。」「不法侵害他人致死者，被害人之父、母、子、女
    及配偶，雖非財產上之損害，亦得請求賠償相當之金額。」
    民法第184 條第1 項前段、第191 條之2 前段、第192 條第
    1 項、第194 條分別定有明文。本件被告因駕車過失至被害
    人吳保村死亡之事實，已如前述，原告丙○○為被害人吳保
    村之母、原告乙○○、甲○○為被害人吳保村之子之事實，
    已如前述，原告依上揭規定請求被告負損害賠償之責，洵非
    無據。爰就原告請求賠償之項目、金額，審酌如下：
    (1)扶養費：
      按「受扶養權利者，以不能維持生活而無謀生能力者為限
      。前項無謀生能力之限制，於直系血親尊親屬，不適用之
      」民法第1117條定有明文。原告丙○○既為被害人吳保村
      之母，有受其扶養之權利，且別無其他扶養義務人，而原
      告丙○○為11年2 月15日生，事發當時為82歲等情，有戶
      籍謄本在卷可稽，依卷附內政部統計處編印之「中華民國
      91年台灣省簡易生命表」所示，82歲女性性平均餘命為6.
      89歲。關於扶養費之給付標準，原告主張依每月25,000元
      計算，惟依行政院主計處所作之平均每人月消費支出表所
      載，台灣地區93年度平均每人月消費支出為16,492元，即
      1 年消費支出197, 904元，本件認以此作為每年扶養費計
      算基礎，較為合理，則依第1 年不扣除中間利息之霍夫曼
      計算法（6 年之霍夫曼係數為5.0000000 、7 年之霍夫曼
      係數為6.0000000） ，按法定週年利率5%扣除中間利息，
      並依前揭過失比例減輕後，原告丙○○得請求之扶養費為
      598,559 元（197,904x5.0000000+197,904x0.89(6.00000
      00-0.0000000)=1,197,118 ，1,197,118x50%=598,559 ，
      元以下4 捨5 入）。逾此部分之請求乏其依據，不應准許
      。
    (2)慰撫金：
      查被害人吳保村事發當時54歲，為原告乙○○、甲○○之
      父，原告丙○○之子，因被告駕車肇事致死，原告丙○○
      痛失獨子，白髮人送黑髮人，原告乙○○、甲○○喪父，
      均受有精神上受有極大痛苦，本院斟酌被告以駕駛計程車
      為業，高職肄業，原告乙○○在台南市消防隊服務，原告
      甲○○從事服務業，並審酌事故發生實際情況，兩造之身
      分、地位、經濟能力、原告因此所受痛苦之程度等一切情
      狀，認原告請求每人慰撫金200 萬元為過高，並依過失比
      例減輕50% 後，應認原告丙○○請求100 萬元、原告乙○○、甲○○各請求50萬元為適當，逾此範圍為無理由。
五、末按，「給付無確定期限者，債務人於債權人得請求給付時
    ，經其催告而未為給付，自受催告時起，負遲延責任。其經
    債權人起訴而送達訴狀，或依督促程序送達支付命令，或為
    其他相類之行為者，與催告有同一之效力。」「遲延之債務
    ，以支付金錢為標的者，債權人得請求依法定利率計算之遲
    延利息。」民法第229 條第2 項、第233 第1 項前段分別定
    有明文。從而，原告依侵權行為法律關係，請求被告賠償原
    告丙○○1,598,559 元、原告乙○○、甲○○各50萬元，及
    自95年3 月28日準備書狀繕本送達被告翌日即93年3 月29日
    起至清償日止，按週年利率5%計算之法定遲延利息，核屬有
    理，應予准許。逾上開範圍之請求，即屬無據，應予駁回。
六、原告陳明願供擔保，請准宣告假執行，就原告勝訴部分，於
    法相合，爰酌定如主文所示之擔保金額，併予准許。至原告
    敗訴部分，其假執行之聲請已失所附麗，應予駁回。
七、本件判決基礎已臻明確，兩造其餘攻防方法及訴訟資料經本
    院審酌後，核與判決不生影響，無逐一論駁之必要，併此敘
    明。
八、據上論結，本件原告之訴為一部有理由、一部無理由，依民
    事訴訟法第79條但書、第390 條第2 項，判決如主文。
中    華    民    國    95    年    7     月     5    日
                  民事第二庭  法  官  陳玉曆
以上正本證明與原本無異。
如對本判決上訴須於判決送達後20日內向本院提出上訴狀。
中    華    民    國    95    年    7     月    11    日
                              書記官  蔡雨呈


司法院資訊處製作；財團法人民間司法改革基金會備份。
